臺灣高等法院臺中分院刑事裁定
111年度聲再字第133號
再審聲請人  
即受判決人  林碧玲
上列再審聲請人即受判決人因誣告案件，對於本院中華民國108
年11月27日108年度上訴字第1981號第二審確定判決（第一審案
號：臺灣臺中地方法院107年度訴字第2222號；起訴案號：臺灣
臺中地方檢察署107年度偵字第19426號），聲請再審，本院裁定
如下：
    主  文
再審之聲請駁回。
    理  由
一、本件再審聲請人即受判決人甲○○（下稱聲請人）聲請再審意
    旨略以：
  ㈠聲請人多次供述民國102年10月9日至萬太事務所擬委任律師
    時，即已交付新臺幣（下同）4萬元及相關訴訟資料予劉鵬
    萬，當下即決定委任「劉鵬萬律師」，佐以劉鵬萬確實證稱
    其在聲請人離去後，即代理陳家驊律師在民事委任狀上蓋上
    陳家驊律師印章，顯見其並未即時告知聲請人所委任者為「
    陳家驊律師」；再者，聲請人亦於告訴狀中陳稱陳家驊律師
    未給予任何協助或暸解案情，一開完庭旋即離開，並未給予
    聲請人任何詢問機會，聲請人根本不知如何就所委任之民事
    事件主張權利。而劉鵬萬則對聲請人虛與委蛇，誆稱其下次
    會親自開庭，但最終亦未到場，至此仍未告知聲請人其不具
    律師資格，令聲請人陷於錯誤，聲請人顯係認定所委任者為
    「劉鵬萬律師」而非陳家驊律師，故對陳家驊律師到庭代理
    一事有所質疑，足證聲請人主觀上並非基於誣告之不法意圖
    對劉鵬萬與陳家驊律師提出偽造文書等之告訴。
  ㈡又聲請人多次供稱並未在委任狀上書寫任何文字或簽名，原
    審徒以委任狀上有聲請人臺中住家地址及電話，遽認該地址
    及電話號碼為聲請人所填寫，應有違誤。彼時聲請人業已遷
    居高雄，斷無書寫無法收受書信之臺中地址之可能，佐以10
    2年12月24日劉鵬萬郵寄相關書狀給聲請人時，所書寫之地
    址亦為聲請人高雄市鳳山地區誠德街的地址，足見聲請人確
    實未在委任狀上書寫臺中地址。至於委任狀上之地址與電話
    等資料，乃係聲請人交付4萬元律師費予劉鵬萬收受後，所
    留下訴訟相關資料，自不得據此認定上開資料均為聲請人所
    親自書寫，且劉鵬萬辯稱：告訴人甲○○主張民事委任狀上之
    簽名，伊再依被告陳家驊之授權，在受任人欄蓋用「陳家驊
    律師」之簽名章，完成委任狀後，遞給法院等語（見105年
    度偵字第24067號檢察官不起訴處分書第2頁倒數第13行起至
    第9行），可證劉鵬萬於102年10月11日於上開空白委任狀自
    行簽名委任之事實；另聲請人字跡之筆記本、偵查庭當庭書
    寫姓名20遍之筆錄原本、玉山銀行信用卡申請書正本、中國
    信託銀行信用卡申請書正本、台新銀行信用卡申請書原本各
    1份及法務部調查局107年6月15日調科貳字第10703216200號
    函及文書暨指紋鑑識實驗室鑑定書正本1份，同可證上開民
    事委任狀上委任欄處之簽名，為劉鵬萬偽造「甲○○」親筆簽
    名之事實。
　㈢至於證人楊福誠於偵查中之證述部分，本案肇因於102年10月
    9日，然楊福誠迄至106年9月20日始於偵查中作證，時間相
    隔近4年之久，一般人早已不復記憶，況楊福誠係擔任大樓
    管理員，每日進出者眾，其何能針對特定之日、時及人物記
    憶如此清晰？其證詞實不足採信。惜原審採信楊福誠之證述
    ，而不採信有請假證明之少年證人歐曜銓105年11月22日及1
    06年9月20日之證詞，即「（問：你於102年10月9日還是11
    日有陪同你母親甲○○到萬太法律事務所？）我是102年10月9
    日下午陪同我母親甲○○到事務所，因為我有向學校事先請假
    所以我記得當天之日期。」、「（問：你當天陪甲○○到律師
    事務所，有無全程在甲○○身旁，是否有目睹甲○○簽署任何書
    面文件？）我有全程在甲○○身旁，但甲○○沒有簽署任何書面
    文件。」等語（見107年度偵字第19426號檢察官起訴書第2
    頁第7至13行）。況少年歐曜欽確實於102年10月9日請假陪
    同聲請人前往台中委任律師開庭，此有忠孝國中缺曠課證明
    可稽，此曠缺課證明無法事後偽造，聲請人斷無至105年始
    偽造此證明提出告訴之理，原審不查，不予採認此有利證據
    ，實有違誤，且參106年9月20日偵訊筆錄，楊福誠確有於前
    述時、地，證述劉鵬萬涉案情節部分，此與案情有重要關係
    事項，供前具結後為前述虛偽證述而實足以影響該案裁判結
    果。總此，聲請人於本案判決確定後，因發現上述新事實、
    新證據，認足以動搖原確定判決所認定之犯罪事實，爰依刑
    事訴訟法第420條第1項第6款規定聲請再審。
二、按再審制度，係為發現確實之事實真相，以實現公平正義，
    而於案件判決確定之後，另設救濟之特別管道，重在糾正原
    確定判決所認定之事實錯誤，且為受判決人利益聲請再審，
    必其聲請理由合於刑事訴訟法第420條第1項各款所定情形之
    一，或同法第421條有足生影響於判決之重要證據漏未審酌
    者，始得准許之。次按法院認為無再審理由，以裁定駁回後
    ，不得更以同一原因聲請再審，刑事訴法第434條第3項、第
    1項定有明文。所謂「同一原因」，係指同一事實之原因而
    言；是否為同一事實之原因，應就重行聲請再審之事由及其
    提出之證據方法，與已經實體上裁定駁回之先前聲請，是否
    完全相同，予以判斷；若前後2次聲請再審的原因事實及其
    所提出之證據方法，均相一致者，即屬同一事實之原因，自
    不許其更以同一原因聲請再審（最高法院108年度台抗字第1
    437號、109年度台抗字第266號裁定意旨參照）。
三、經查：　
  ㈠本件聲請人曾經以上開聲請再審意旨之相同事由，並檢附①10
    1年度醫字第10號損害賠償事件之民事委任狀影本、②102年1
    2月24日劉鵬萬郵寄書狀給聲請人之信封影本、③高雄市立忠
    孝國中個人缺曠明細影本、④最高法院109年度台上字第920
    號判決影本、⑤本院108年度上訴字第1981號判決影本、⑥臺
    灣臺中地方法院107年度訴字第222號判決影本、⑦臺灣臺中
    地方檢察署107年度偵字第19426號檢察官起訴書影本等相同
    證據，向本院聲請再審，經本院於110年7月29日以110年度
    聲再字第231號刑事裁定，以其再審聲請為無理由予以駁回
    。嗣聲請人再依相同之事由向本院聲請再審，經本院於111
    年3月23日以111年度聲再字第72號刑事裁定，以其再審聲請
    不合法予以駁回，聲請人不服，提起抗告，再經最高法院於
    111年5月5日以111年度台抗字第587號裁定駁回其抗告確定
    在案，有110年度聲再字第231號、111年度聲再字第72號刑
    事裁定、臺灣高等法院被告前案紀錄表各1份附卷可查。茲
    聲請人再以同一原因事實及證據方法，重行向本院聲請再審
    ，無非係執其主觀上自認符合所指之再審要件，而就原確定
    判決已為論駁之事項，徒憑己意，再事爭辯，或認應再予再
    審救濟，然均未提出進一步之新事實、新證據，揆諸前揭說
    明，其聲請再審程序顯然違背法律規定，且無從補正，其再
    審之聲請為不合法，應予以駁回。
  ㈢末按109年1月8日修正公布、同月10日施行之刑事訴訟法增訂
    第429條之2前段規定，聲請再審之案件，除顯無必要者外，
    應通知聲請人及其代理人到場，並聽取檢察官及受判決人之
    意見。其立法意旨係為釐清聲請再審是否合法及有無理由，
    故除顯無必要者外，如依聲請意旨，從形式上觀察，聲請顯
    有理由而應裁定開始再審；或顯無理由而應予駁回，例如提
    出之事實、證據，一望即知係在原確定判決審判中已提出之
    證據，經法院審酌後捨棄不採，而不具備新規性之實質要件
    ，並無疑義者；或顯屬程序上不合法且無可補正，例如聲請
    已逾法定期間、非屬有權聲請再審之人、對尚未確定之判決
    為聲請、以撤回或法院認為無再審理由裁定駁回再審聲請之
    同一原因事實聲請再審等，其程序違背規定已明，而無需再
    予釐清，且無從命補正，當然毋庸依上開規定通知到場聽取
    意見之必要，庶免徒然浪費有限之司法資源（最高法院109
    年度台抗字第401號裁定意旨參照）。本件既經本院認聲請
    人之聲請係以同一事由重行聲請再審，且均重大明白，無需
    再予釐清或補正，即符合刑事訴訟法第429條之2顯無必要之
    要件，為免浪費有限之司法資源，本院認無踐行通知聲請人
    到場並聽取檢察官意見等程序之必要，附此敘明。
四、據上論斷，應依刑事訴訟法第433條前段，裁定如主文。
中　　華　　民　　國　 111　　年　　 5　　月　　30　　日
            刑事第七庭   審判長法　官  梁  堯  銘
                               法　官  王  鏗  普
                               法　官  羅  國  鴻
以上正本證明與原本無異。
如不服本裁定，應於收受送達後5日內向本院提出抗告書狀（須
附繕本）。因疫情而遲誤不變期間，得向法院聲請回復原狀。

                               書記官  吳  姁  穗 

中　　華　　民　　國　　111 　年　　5 　　月　　30　　日